【裁判字號】    99,交聲,2620
【裁判日期】    990809
【裁判案由】    聲明異議
【裁判全文】
臺灣臺中地方法院交通事件裁定        99年度交聲字第2620號
原處分機關  交通部公路總局臺中區監理所臺中市監理站
異  議  人  甲○○
即受處分人
上列異議人因違反道路交通管理處罰條例案件，對於交通部公路
總局臺中區監理所臺中市監理站民國99年 6月23日所為之處分（
裁監稽違字第裁61-G0H092495號裁決書），聲明異議，本院裁定
如下：
    主    文
異議駁回。
    理    由
一、原處分機關即交通部公路總局臺中區監理所臺中市監理站（
    下稱原處分機關）係以：異議人即受處分人甲○○（下稱受
    處分人）所有車號VOM-017號輕型機車，於民國99年4月14日
    19時24分許，在臺中市○○路（民防管制中心旁人行道）處
    ，因「在設有禁止停車標誌之處所停車」違規，經臺中市警
    察局臺中公園駐在所，以中市警交字第 G0H092495號舉發違
    反道路交通管理事件通知單舉發違規。原處分機關於99年 6
    月23日，以裁監稽違字第裁61-G0H092495號裁決書，依違反
    道路交通管理處罰條例第56條第1項第4款，處罰鍰新臺幣（
    下同）600元等語。
二、聲明異議意旨略以：舉發照片上之禁止停車標誌，為市面上
    所謂的「拒馬」，非禁止停車之正式標誌，不具法律上之效
    力，受處分人所停之人行道，為約 6公尺以上之人行道，符
    合 3公尺以上人行道可停車，又受處分人於夜間時段停車，
    也符合法律規定禁止停車標誌許可的停車時間（白底紅邊許
    可夜間至隔天早上可以停車），亦無阻礙行人通行，因此無
    違規之事實。人行道所立的禁止停車標誌，並未言明禁止停
    車之範圍，也無公告此路段禁止停車，以照片上之拒馬處罰
    無法成立等語。
三、按汽車臨時停車時，應依下列規定：一、橋樑、隧道、圓環
    、障礙物對面、鐵路平交道、人行道、行人穿越道、快車道
    等處，不得臨時停車；又汽車停車時，應依下列規定：一、
    禁止臨時停車處所不得停車。四、設有禁止停車標誌、標線
    之處所不得停車。道路交通安全規則第111條第1項第 1款、
    同規則第112條第1項第1款、第4款定有明文。次按汽車駕駛
    人停車時，在設有禁止停車標誌、標線之處所停車者，處60
    0元以上1200元以下罰鍰，道路交通管理處罰條例第56條第1
    項第 4款亦有明文。而道路交通管理處罰條例所稱之汽車，
    依該條例第3條第8款規定，包括機器腳踏車在內。
四、經查：
（一）受處分人所有車號VOM-017號輕型機車，於99年4月14日19
      時24分許，在臺中市○○路（民防管制中心旁人行道）處
      ，因「在設有禁止停車標誌之處所停車」違規，經臺中市
      警察局臺中公園駐在所員警以拍照方式採證，並以受處分
      人所有之輕型機車，違反道路交通管理處罰條例第56條第
      1項第4款規定之行為掣單舉發，此有採證照片 1幀及臺中
      市警察局舉發違反道路交通管理事件通知單 1紙附卷可稽
      ，且受處分人對於其所有之上開輕型機車，於上述時間停
      放在上開人行道乙節，亦不爭執。
（二）受處分人雖以上開情詞置辯，然依卷附臺中市警察局第二
      分局99年5月27日中分二警交字第 0990014394號函附違規
      地點標誌設置採證照片 1幀以觀，該處係介於車道劃設紅
      線旁鋪設水泥地之路面，該鋪設水泥地之區○○於○路段
      車道之柏油路面，顯非供一般車輛行駛或停放之「車道」
      ，而屬專供行人通行之「人行道」，應屬無疑。而該人行
      道區域，於緊鄰柏油路面車道處，確可目視得知該處明顯
      豎立有禁止停車之標誌（非國立臺中圖書館設置禁止停車
      之拒馬），該標誌下方之附牌說明禁停範圍為「人行道禁
      止停車（規劃區除外）」，受處分人徒以國立臺中圖書館
      設置禁止停車之拒馬無法律效力、禁止停車範圍未見說明
      等語置辯，顯有誤會。
（三）受處分人雖以停車地點未妨害行人通行置辯，惟原處分之
      處罰依據係道路交通管理處罰條例第56條第1項第4款「在
      設有禁止停車標誌之處所停車」，非依同條項第 5款「在
      顯有妨礙其他人、車通行處所停車」為裁罰，並不以出現
      影響行人通行之結果為處罰之要件，是縱使本件受處分人
      停放車輛之方式並未影響行人往來通行，亦無妨礙受處分
      人本件違規行為之成立。
（四）按禁止停車標誌，用以告示不得停放車輛。但臨時停車不
      受限制。設於禁停路段。已設有禁止停車標線者，得免設
      之。禁止停車標誌需加設附牌，上半部說明禁停時間，下
      半部說明禁停範圍或以箭頭指示禁停路段；又禁止停車線
      禁止時間為每日上午7時至晚間8時，如有延長或縮短之必
      要時，應以標誌及附牌標示之，道路交通標誌標線號誌設
      置規則第78條、第168條第4項分別定有明文。是以禁止停
      車標誌與禁止停車標線有別，後者雖有禁止時間上午 7時
      至晚間 8時之限制，然本件違規地點所設置者為禁止停車
      標誌，自無前開禁停時間之適用，受處分人辯以 3公尺以
      上之人行道可停車、本件停車時間為法律所許可等語，均
      無法律依據，不足採信。
五、綜上所述，受處分人確有於前揭時、地，在設有禁止停車標
    誌之處所停車之違規行為，原處分機關依前揭道路交通管理
    處罰條例第56條第1項第4款規定及違反道路交通管理事件統
    一裁罰基準表之規定，裁處受處分人罰鍰 600元，核無違誤
    ，本件受處分人之異議為無理由，自應將其異議駁回。
六、據上論斷，應依道路交通管理處罰條例第 87條第2項，道路
    交通案件處理辦法第19條，裁定如主文。
中    華    民    國    99    年    8     月    9     日
                  交通法庭  法  官  陳  得  利
上正本證明與原本無異。
如不服本裁定，應於送達後5日內，向本院提出抗告狀。
                            書記官  吳  慕  先
中    華    民    國    99    年    8     月    9     日

司法院資訊處製作；財團法人民間司法改革基金會備份。
